臺灣高等法院臺中分院刑事裁定　
110年度聲字第2531號
聲  請  人  臺灣高等檢察署臺中檢察分署檢察官     
受  刑  人  蔡賀年



上列聲請人因受刑人數罪併罰有二裁判以上，聲請定其應執行之
刑（聲請案號：110年度執聲字第1203號），本院裁定如下：
    主  文
蔡賀年因犯如附表所示各罪所處之刑，有期徒刑部分應執行有期
徒刑陸年。
    理  由
一、聲請意旨略以：受刑人蔡賀年（下稱受刑人）因竊盜等數罪
    ，先後經判決確定如附表。數罪中雖有刑法第50條第1 項但
    書所列情形，惟受刑人已請求檢察官聲請定應執行刑，有臺
    灣彰化地方檢察署110年8月20日是否請求定應執行刑調查表
    足稽，應依刑法第50條第2 項、第53條、第51條第5 款規定
    ，定其應執行之刑，爰依刑事訴訟法第477 條第1 項聲請裁
    定等語。
二、按裁判確定前犯數罪者，併合處罰之；數罪併罰，有二裁判
    以上者，依第51條之規定，定其應執行之刑，刑法第50條第
    1 項本文、第53條定有明文。又數罪併罰，分別宣告其罪之
    刑，如宣告多數有期徒刑者，於各刑中之最長期以上，各刑
    合併之刑期以下，定其刑期；但不得逾30年，刑法第51條第
    5 款亦有明文。次按法律上屬於自由裁量事項，尚非概無法
    律性之拘束，在法律上有其外部界限及內部界限。前者依法
    律之具體規定，使法院得以具體選擇為適當裁判，此為自由
    裁量之外部界限。後者法院為自由裁量時，應考量法律之目
    的，法律秩序之理念所在，此為自由裁量之內部界限。法院
    為裁判時，二者均不得有所踰越。在數罪併罰而有二裁判以
    上，應定其應執行刑之案件，法院所為刑之酌定，固屬自由
    裁量事項，然對於法律之內、外部界限，仍均應受其拘束（
    最高法院94年度台非字第21號判決意旨參照）。又按刑事訴
    訟法第370條第2 項、第3 項，已針對第二審上訴案件之定
    應執行之刑，明定有不利益變更禁止原則之適用，分屬不同
    案件之數罪併罰，倘一裁判宣告數罪之刑，曾經定其執行刑
    ，再與其他裁判宣告之刑（或執行之刑）定其執行刑時，在
    法理上亦應同受此原則之拘束（最高法院103 年度第14次刑
    事庭會議決議意旨參照），亦即另定之執行刑，其裁量所定
    之刑期，不得較重於前定之執行刑加計後裁判宣告之刑（或
    執行之刑）之總和（最高法院104 年度台抗字第410 號裁定
    意旨參照）。末按數罪併罰中之一罪雖得易科罰金，惟因與
    不得易科之他罪併合處罰結果而不得易科罰金時，原可易科
    部分所處之刑，自亦無庸為易科折算標準之記載，此有司法
    院釋字第144 號解釋意旨可資參照。
三、復按被告所犯數罪有二裁判以上時，其所犯各罪是否合於數
    罪併罰規定，應以各裁判中最初判決確定者為基準，凡在該
    裁判確定前所犯之各罪，均應依刑法第50條、第51條規定，
    定其應執行之刑。數罪併罰案件之實體裁判確定後，即生實
    質之確定力，除因增加經另案判決確定合於數罪併罰之其他
    犯罪，或原定應執行刑之數罪中有部分犯罪，因非常上訴、
    再審程序而經撤銷改判，或有赦免、減刑等情形，致原裁判
    定刑之基礎已經變動，或其他客觀上有責罰顯不相當之特殊
    情形，為維護極重要之公共利益，而有另定應執行刑之必要
    者外，法院應受原確定裁定實質確定力之拘束。又定應執行
    刑，不僅攸關國家刑罰權之行使，於受刑人之權益亦有重大
    影響，除顯無必要或有急迫情形外，法院於裁定前，允宜予
    受刑人以言詞、書面或其他適當方式陳述意見之機會，程序
    保障更加周全（最高法院110年度台抗字第489號裁定意旨參
    照）。
四、經查：
　㈠受刑人因犯違反毒品危害防制條例等罪，經臺灣彰化地方法
    院及本院分別判處如附表所示之刑，均經分別確定在案，有
    各該刑事判決及臺灣高等法院被告前案紀錄表在卷可稽。其
    中受刑人所犯如附表編號2 所示之罪為得易科罰金及得易服
    社會勞動之罪，編號1、3 至4 所示之罪為不得易科罰金及
    不得易服社會勞動之罪，固合於刑法第50條第1 項但書之規
    定，惟受刑人就上開數罪已請求檢察官聲請定應執行刑，有
    臺灣彰化地方檢察署刑法第50條第1項但書案件是否請求定
    應執行刑調查表在卷可稽，自應依刑法第50條第2 項之規定
    ，依同法第51條規定裁定定其應執行刑。茲檢察官向本院聲
    請定其應執行之刑，本院審核認聲請為正當，應定其應執行
    之刑。
　㈡又受刑人所犯如附表編號1 至2 所示之2 罪曾定應執行有期
    徒刑9 月確定（臺灣彰化地方法院108 年度聲字第1356號裁
    定），而附表編號1至2所示之罪與附表編號3至4所示之罪另
    定應執行刑，屬上開最高法院大法庭裁定意旨所指可重新定
    應執行刑之情況，尚不生抵觸原確定裁定實質確定力之問題
    。本院於裁定前，曾通知受刑人如對本件定應執行刑案件有
    意見欲表達，於文到5日內具狀陳述意見回覆本院，經受刑
    人表示無意見，有本院110年10月12日110中分高刑盈110聲2
    531字第9354號函、送達證書、陳述意見調查表在卷可憑（
    本院卷第131至137頁）。參照前揭所述，本院就編號1 至4 
    所示各罪再定應執行之有期徒刑，應予審酌前開裁判內、外
    部界限之範圍，並斟酌受刑人所犯（僅編號3論以累犯）大
    致為毒品、竊盜、槍砲、恐嚇取財等類型犯罪，犯罪類型迥
    異，各自侵害法益之效應相互獨立，受刑人前述犯罪行為之
    不法及罪責程度、各罪之關聯性、犯罪情節、次數及行為態
    樣、數罪所反應受刑人之人格特性與傾向、對受刑人施以矯
    正之必要性等，就其所犯前揭各罪為整體非難評價，定其應
    執行刑如主文所示。
　㈢另附表編號1 至2 已執行完畢部分，執行檢察官於執行本件
    所定執行刑時，自應予以扣除，俾免受刑人誤會，附此敘明
    。　
據上論斷，應依刑事訴訟法第477條第1 項，刑法第50條第2 項
、第53條、第51條第5 款，裁定如主文。
中　　華　　民　　國　　110 　年　　11　　月　　5 　　日
　　　　　　刑事第八庭　審判長法　官　林  清  鈞
                              法　官  黃  小  琴
                              法　官  郭  瑞  祥
以上正本證明與原本無異。
如不服本裁定，得於收受送達5日內向本院提出抗告書狀 (須附
繕本)。因疫情而遲誤不變期間，得向法院聲請回復原狀。

                              書記官  賴  淵  瀛
　　　　　　　　　　　　　　　
中　　華　　民　　國　　110 　年　　11　　月　　5 　　日
附表：受刑人蔡賀年定其應執行之刑案件一覽表
 編　　　　　號  1 2 3  罪　　　　　名  毒品危害防制條例之 施用第一級毒品 竊盜 非法寄藏可發射子彈具殺傷力之槍枝罪  宣　　告　　刑  有期徒刑8月 有期徒刑2月 有期徒刑5年   編號1至2曾經臺灣彰化地方法院108 年度聲字第1356號裁定定應執行有期徒刑9月 （聲請意旨誤載為臺灣彰化地方法院108 年度聲字第1365號裁定）    犯　罪　日　期  106 年12月19日　 107 年6 月10日 89年某日起至106 年12月19日止 偵查（自訴）機關年   度   案   號  臺灣彰化地方檢察署107年度毒偵字 第1248號 臺灣彰化地方檢察署107年度偵字第7451號 臺灣彰化地方檢察署106年度偵字第12984號、107 年度偵字第208號 最　後　　事 實 審 法　　院 臺灣彰化地方法院 臺灣彰化地方法院 臺灣高等法院臺中分院  案　　號 107年度訴字第838號 107年度簡字第1614號 109年度上訴字 第1140號  判決日期 107 年9 月19日　 107 年9 月20日 109 年8 月11日　 確　 定　　判　 決 法　　院 臺灣彰化地方法院 臺灣彰化地方法院 臺灣高等法院臺中分院  案　　號 107年度訴字第838號 107年度簡字第1614號 109年度上訴字 第1140號  判　　決確定日期 107 年9 月19日  107 年10月23日  109 年9 月15日  是否為得易科罰金、社會勞動之案件  否 是 否 備註  臺灣彰化地方檢察署107年度執字第6443號（108年度執緝字第384號） 臺灣彰化地方檢察署107年度執字第6040號（108年度執緝字第382號） 臺灣彰化地方檢察署109年度執字第5072號（110年度執緝字第289號）   臺灣彰化地方檢察署108年度執更字 第1564號 （與另案108年度執緝字第385號接續執行完畢）   
附表：受刑人蔡賀年定其應執行之刑案件一覽表
 編　　　　　號  4    罪　　　　　名  恐嚇取財未遂   宣　　告　　刑  有期徒刑9 月    犯　罪　日　期  107 年2 月14日、 107 年3 月11日、 （接續犯）　   偵查（自訴）機關年   度   案   號  臺灣彰化地方檢察署107年度偵字 第6496、7401號   最　後　　事 實 審 法　　院 臺灣高等法院臺中分院    案　　號 109年度上訴字 第1744號    判決日期 110 年2 月4 日   確　 定　　判　 決 法　　院 臺灣高等法院臺中分院    案　　號 109年度上訴字 第1744號    判　　決確定日期 110 年2 月4 日   是否為得易科罰金、社會勞動之案件  否   備註  臺灣彰化地方檢察署110年度執字第2680號